【裁判字號】    95,聲判,38
【裁判日期】    951016
【裁判案由】    聲請交付審判
【裁判全文】
臺灣士林地方法院刑事裁定              95年度聲判字第38號
聲  請  人  乙○○
代  理  人  林達傑律師
被      告  甲○○
上列聲請人因告訴被告詐欺案件，不服臺灣高等法院檢察署檢察
長駁回再議之處分（95年度上聲議字第3025號），聲請交付審判
，本院裁定如下：
    主  文
聲請駁回。
    理  由
一、聲請意旨略以：檢察官對於(一)被告確已將歐璟貿易有限公司
    （以下簡稱歐璟公司）財產陸續移往越南、(二)被告從商數十
    年，辯稱將財務委託聲請人處理，完全不清楚自己究竟積欠
    聲請人多少款項，顯然違背經驗法則、(三)聲請人雖熟知歐璟
    公司於臺灣地區之帳面財務，惟對於歐璟公司在越南地區之
    財務，以及被告刻意隱瞞庫存資料完全無從知悉等重要事實
    ，僅需由被告提出相關營運資料，即得據此為深入查證，詎
    檢察官及原處分竟均採信被告之口頭辯白，致令本件事實尚
    未釐清，遽經終結而遭不起訴處分確定，該偵查程序顯非屬
    完備，對聲請人即被害人難謂公平，本件確有應予起訴之理
    由，故聲請裁定將本件交付審判云云。
二、按刑事訴訟法第258 條之1 規定告訴人得向法院聲請交付審
    判，係對於「檢察官不起訴或緩起訴裁量權」制衡之一種外
    部監督機制，法院僅就檢察官所為不起訴或緩起訴之處分是
    否正確加以審查，以防止檢察機關濫權，依此立法精神，同
    法第258 條之3 第3 項規定法院審查聲請交付審判案件時「
    得為必要之調查」，其調查證據之範圍，自應以偵查中曾顯
    現之證據為限；而同法第260 條對於不起訴處分已確定或緩
    起訴處分期滿未經撤銷者得再行起訴之規定，其立法理由說
    明該條所謂不起訴處分已確定者，包括「聲請法院交付審判
    復經駁回者」之情形在內，是前述「得為必要之調查」，其
    調查證據範圍，更應以偵查中曾顯現之證據為限，不得就告
    訴人新提出之證據再為調查，亦不得蒐集偵查卷以外之證據
    ，否則，將與刑事訴訟法第260 條之再行起訴規定，混淆不
    清，亦將使法院兼任檢察官而有回復「糾問制度」之虞；且
    法院裁定交付審判，即如同檢察官提起公訴使案件進入審判
    程序，是法院裁定交付審判之前提，必須偵查卷內所存證據
    已符合刑事訴訟法第251 條第1 項規定「足認被告有犯罪嫌
    疑」檢察官應提起公訴之情形，亦即該案件已經跨越起訴門
    檻，否則，縱或法院對於檢察官所認定之基礎事實有不同判
    斷，但如該案件仍須另行蒐證偵查始能判斷應否交付審判者
    ，因交付審判審查制度並無如同再議救濟制度得為發回原檢
    察官續行偵查之設計，法院仍應依同法第258 條之3 第2 項
    前段規定，以聲請無理由裁定駁回。據此，聲請人以原檢察
    官偵查尚未完備，就歐璟公司及越南分公司是否因客戶萎縮
    經營不善而結束經營，及被告有無周轉不靈或刻意移轉資產
    至越南等節未詳細調查為據，聲請交付審判，顯需另行蒐證
    ，揆諸前開說明，難認有理由。
三、且按詐欺罪之成立，須行為人意圖為自己或第三人不法之所
    有，施用詐術使人將本人或第三人之物交付，或得財產上不
    法之利益為其要件，而任何與金錢有關之交易、投資、往來
    活動均有正常風險，任何人從事該等活動前均應本於風險管
    理原則預防或避免可能之投資損失風險，如相對人於投資前
    已就風險加以評估，則其交付財物即無陷於錯誤可言，更無
    成立詐欺罪之餘地。本件聲請人於88年4 月1 日具狀提出告
    訴，雖指稱被告明知已無支付能力，於78年起至87年11月30
    日止，連續向聲請人佯稱歐璟公司需款週轉云云。嗣又於95
    年1 月4 日偵查中指稱：被告每次須要錢都說要拓展業務，
    後來伊知道被告並非把錢用在拓展業務云云，惟查：
  (一)聲請人於94年8 月29日偵查中陳稱：被告自78起至87年止向
    伊借款，期間有陸續還款，…歐璟公司是做進出口貿易，經
    營狀況一開始不錯，後來公司匯往國外之款項都沒有回來，
    伊知道借的錢都匯到國外去購買原料，伊是會計，知道錢的
    用途，是基於朋友立場，且想要幫公司，所以借款給被告等
    語。嗣又於95年1 月4 日偵查中陳稱：伊78年進歐璟公司沒
    多久，被告就在越南成立另外一家公司，被告負責越南的業
    務，臺灣部分留給伊與吳玉廷全權處理，伊負責管所有的金
    錢…被告自越南打電話給伊，告訴伊越南的公司需要錢買東
    西，要伊幫他調錢，當時因為基於他們是年輕人創業，想幫
    忙他們，所以後來伊就自己匯款借他等語。足見此期間被告
    有陸續還款之情事，聲請人所指被告明知已無支付能力仍向
    其借款一節，顯與事實不符。又可見被告係以歐璟公司為基
    礎至越南經商，其在越南之商務仍與歐璟公司具臍帶關係，
    聲請人掌握歐璟公司財務狀況，明瞭借出款項之用途，尚無
    陷於錯誤之可言。
  (二)聲請人於94年1 月4 日陳稱：伊知道被告並非把錢用在拓展
    業務云云。此與其於94年8 月29日陳稱：伊知道借的錢都匯
    到國外買原料等語不符。聲請人前後陳述不一，所指被告並
    非把錢用在拓展業務云云難予遽信。況且聲請人亦自承：伊
    知道被告並非把錢用在拓展業務，但沒有證據。足見聲請人
    在無實據之情況下，為求債權受償，而憑空指訴，自不得以
    其指訴，逕認定被告有施以詐術取得聲請人資金之情事。
  (三)聲請人所提出之歐璟公司會計表冊，聲請人自承均係由其製
    作，更不得以之證明被告有施以詐術使聲請人陷於錯誤而交
    付借款之情事。此外，證人吳玉廷於偵查中陳述、被告於偵
    查中之供述，亦無隻字片語，得以證明被告有何對聲請人施
    以詐術之行為，自不得僅據聲請人前開指訴，逕認被告涉詐
    欺罪嫌已跨越起訴門檻。
四、綜上所述，本案經依據偵查卷內之全部證據資料，尚難認定
    聲請人所指被告詐欺犯嫌已達檢察官應提起公訴之程度，聲
    請人猶執前詞，聲請交付審判，非有理由，應予駁回。
五、依刑事訴訟法第258 條之3 第2 項前段，裁定如主文。
中    華    民    國    95    年    10    月    16    日
                  刑事第五庭審判長法  官  周政達
                                  法  官  楊迺伶
                                  法  官  周群翔
以上正本證明與原本無異。
本裁定不得抗告。
                                  書記官  劉育君
中    華    民    國    95    年    10    月    16    日


司法院資訊處製作；財團法人民間司法改革基金會備份。
